【裁判字號】    89,交訴,157
【裁判日期】    900806
【裁判案由】    公共危險等
【裁判全文】
臺灣高雄地方法院刑事判決                        八十九年度交訴字第一五七號
    公  訴  人  臺灣高雄地方法院檢察署檢察官
    被      告  戊○○
    選任辯護人  衛佐邦
右列被告因公共危險等案件，經檢察官提起公訴（八十八年度偵字第二八七九六號）
，本院判決如左：
    主  文
戊○○因過失傷害人，致重傷，處有期徒刑伍月，如易科罰金，以參佰元折算壹日。
又駕駛駕駛動力交通工具肇事，致人傷而逃逸，處有期徒刑陸月，如易科罰金，以參
佰元折算壹日。應執行有期徒刑拾月，如易科罰金，以參佰元折算壹日。
    事  實
一、戊○○明知未考領普通小型車駕駛執照，不得駕駛自小客車，竟於民國八十八年
    十一月二十四日凌晨，無照駕駛男友乙○○所有登記其母翁英滿名義之車牌ＹＺ
    ─六八七二號自小客車，沿高雄縣路竹鄉○○路內側快車道由西往東（即湖內往
    阿蓮）方向行駛，於同日清晨五時三十分許，行經高雄縣路竹鄉○○路八十六號
    金門飲食店前，本應注意行車速度應依標誌規定，無標誌規定者，在郊外道路，
    行車速度，時速不得超過六十公里，及汽車駕駛人應注意車前狀況，隨時採取必
    要之安全措施，以避免危險之發生，而當時天氣晴朗、夜間有照明設備、視距良
    好、柏油路面乾燥無缺陷，亦無其他障礙物，且依其智識、能力亦無不能注意之
    情事，詎在行車速限六十公里之道路，竟以時速約七十公里之速度超速行駛，適
    有丁○○騎乘車牌ＰＩＡ─一○一號重型機車，行駛在環球路東向車道，前於同
    路段八十六號西向二十公尺處，因遭不明車輛擦撞而摔倒在環球路內、外快車道
    間，於路人欲攙扶其至路旁之際，戊○○駕駛自小客車超速疾駛而來，因煞車不
    及而輾過丁○○，致使丁○○受有骨盆骨折併骨盆脫落、左側距骨骨折、右側外
    踝骨折、右側肱骨骨折、兩側腰薦椎神經根或神經叢損傷、背部傷口感染之傷害
    ，雖經手術治療，惟因骨盆骨折嚴重變形合併坐骨神經損傷，已無法恢復致右側
    下肢功能喪失，及左踝關節亦無法恢復之重傷害。而戊○○於肇事後，雖將自小
    客車駛至路旁，然未前去查看丁○○傷勢並打電話報警，反趁金門飲食店老闆甲○○打電話報警時，駕車逃逸。嗣後，戊○○經男友乙○○陪同前往高雄縣警察
    局湖內分局一甲派出所，向僅知肇事車號尚不知犯罪嫌疑人為何人之警員丙○○
    坦承肇事逃離現場，並接受本院裁判。
二、案經丁○○訴由高雄縣警察局湖內分局報請臺灣高雄地方法院檢察署檢察官偵查
    起訴。
    理  由
一、訊據被告戊○○，固對於在右揭時地以時速七十公里之速度駕駛上開車輛輾過告
    訴人丁○○下半身之事實，坦承不諱，惟矢口否認有何過失致重傷及肇事逃逸之
    犯行，辯稱：還有其他車輛輾過告訴人，其所受之傷害非我一人所造成，且車禍
    發生後，我有停車請金門飲食店的老闆打電話報警，我離開車禍現場是去請朋友
    乙○○幫忙，並不是逃逸云云。惟查，右揭事實，業據告訴人丁○○於本院調查
    中指述甚詳，陳稱：當時騎機車沿路竹鄉○○路往位在阿蓮部隊行駛時，被一輛
    轎車從左後方擦撞摔倒在地後，有一男子過來拉我，但那人又放手，不久我即昏
    迷，醒來時已在醫院等語（見八十九年十一月十六日訊問筆錄），核與證人即金
    門飲食店老闆甲○○於本院調查庭中具結證稱：當時我在洗車，突然有一輛機車
    噴到我車子後面，我看到被害人躺在內側快車道與第二快車道中間，有二名男子
    要去拉被害人時，有一輛車剎車不及撞到被害人，但未撞到那二名男子，而後那
    二名男子就將被害人扶到路邊，我將撞到被害人之車子攔下並記下車牌，駕駛人
    有下車，但未走到被害人那裡去查看就離開了，駕駛者是一名女子，從我聽到機
    車噴到我車子後面到被害人被拉到路旁之間，被害人只有被一部轎車壓過，被告
    沒有託我報警，是我主動報警等語（見八十九年十二月二十六日訊問筆錄），大
    致相符，再參以被告在偵查中供陳：是以推測方式判斷還有其他車輛輾過告訴人
    等語（見偵查卷第十二頁），足見告訴人遭不明車輛撞擊而摔倒在內側與外側快
    車道中間後，僅遭被告駕駛之車輛輾過，且被告於肇事停車後，未前去查看告訴
    人受傷情形，亦未委託他人報警處理，即趁隙駕車逃離現場，彰彰甚明。縱被告
    於逃離車禍現場後，前去找友人乙○○幫忙處理，業經證人乙○○陳明在卷，然
    亦不得遽此為被告無肇事逃逸之有利認定。是被告前開所辯，顯係卸責之詞，不
    足採信。
二、按行車速度，應依標誌規定，無標誌規定者，在郊外道路，不得超過六十公里；
    且汽車駕駛人，應注意車前狀況，隨時採取必要之安全措施，以避免危險之發生
    ，道路交通安全規則第九十三條第二款、第九十四條第三項分別訂有明文，此亦
    為被告應注意並能注意之義務。而本件車禍係發生在高雄縣路竹鄉○○路八十三
    號金門飲食店門前，環球路非市區道路，行車速限為時速六十公里，車禍發生當
    時，天氣晴朗，柏油路面乾燥無缺陷，亦無其他障礙物，此均有道路交通事故調
    查報告表在卷可憑，且依被告之智識、能力亦無不能注意之情事，詎被告在行車
    速限時速六十公里之路段，猶時速約七十公里之速度超速疾駛，又疏未注意告訴
    人倒臥在路上，以致煞車不及輾過告訴人，被告之駕駛行為有過失，灼然至明。
    又告訴人確因本件車禍受有骨盆骨折併骨盆脫落、左側距骨骨折、右側外踝骨折
    、右側肱骨骨折、兩側腰薦椎神經根或神經叢損傷、背部傷口感染之傷害，雖經
    手術治療，惟因骨盆骨折嚴重變形合併坐骨神經損傷，骨盆部分已無法恢復致右
    側下肢功能喪失，左踝關節仍無法恢復，此有財團法人長庚紀念醫院高雄分院乙
    診字第一○一八二號診斷證明書及九十年七月十日（九○）長庚院高字第二一○
    一號函各乙紙在卷可稽，被告過失犯行與告訴人之傷害間，顯有相當因果關係，
    被告過失致重傷犯行，應堪認定。而被告駕駛上開自小客車肇事致告訴人受有上
    揭重傷害後，未查看告訴人所受傷害，亦未報警處理，即趁隙逃離現場，已如前
    述，其駕車肇事逃逸之犯行，亦堪認定。
三、核被告所為，係犯刑法第二百八十四條第一項後段之過失致重傷罪、第一百八十
    五條之四之駕駛動力交通工具致人死傷而逃逸罪。又被告為汽車駕駛人，無照駕
    駛因而致人於傷，應法應負刑事責任，所犯過失致重傷罪，應依道路交通管理處
    罰條例第八十六條第一項規定，加重其刑。被告於肇事後，犯罪未被發覺前，即
    主動前往高雄縣警察局湖內分局文賢派出所向警員丙○○坦承駕車肇事後逃離現
    場，業經證人丙○○於本院調查中具結證稱：車主的丈夫表示車子是其兒子乙○○開走的，後來乙○○與被告將車子開到派出所時，是被告說她是肇事者，因害
    怕才將車子開走等語（見八十九年九月二十一日訊問筆錄）甚詳，嗣又接受本院
    裁判，堪認合乎自首要件，其所犯上開二罪，均應依刑法第六十二條前段之規定
    ，減輕其刑，且所犯過失致重傷罪，並依法先加後減。被告所犯上開二罪名間，
    犯意各別，行為互殊，犯罪構成要件不同，應予分論併罰。爰審酌告訴人前遭不
    明車輛撞擊倒臥在路中後，遭被告超速行駛之自小客車輾壓而受傷，被告犯罪後
    雖坦承部分犯行，惟尚未賠償告訴人所受損害等一切情狀，爰量處文所示之刑，
    並定其應執行之刑。又比較修正前及修正後之刑法有關易科罰金之要件，依修正
    後之刑法第四十一條第一項、第二項之規定，諭知易科罰金折算之標準。
據上論斷，應依刑事訴訟法第二百九十九條第一項前段，道路交通管理處罰條例第八
十六條第一項，刑法第二條第一項、第一百八十五條之四、刑法第二百八十四條第一
項後段、第六十二條前段、第五十一條第五款、第四十一條第一項、第二項，罰金罰
鍰提高標準條例第一條前段、第二條，判決如主文。
本案經檢察官李宛凌到庭執行職務。
中      華      民      國    九十      年      八      月      六      日
                                 臺灣高雄地方法院交通法庭
                                     法  官  廖  純  卿
右正本證明與原本無異。
如不服本判決，應於判決送達後十日內，向本院提出上訴狀。
                                     書記官  林  孝  聰
中      華      民      國    九十      年      八      月      八      日
附錄本案論罪科刑法條全文：
刑法第一百八十五條之四、刑法第二百八十四條第一項後段。
駕駛動力交通工具肇事，致人死傷而逃逸者，處六月以上五年以下有期徒刑。
中華民國刑法第二百八十四條
 (過失傷害罪)
因過失傷害人者，處六月以下有期徒刑、拘役或五百元以下罰金，致重傷
者，處一年以下有期徒刑、拘役或五百元以下罰金。


司法院資訊處製作；財團法人民間司法改革基金會備份。
